臺灣臺中地方法院民事判決　95年度訴字第3424號
原　　　告　乙○○
被　　　告　甲○○
上列當事人間請求給付租金等事件，本院於民國96年8月9日言詞
辯論終結，判決如下：
    主      文
被告應給付原告新臺幣壹拾玖萬柒仟元，及自民國96年3月30日
起至清償日止，按週年利率5%計算之利息。
原告其餘之訴駁回。
訴訟費用由被告負擔38%，餘由原告負擔。
    事實及理由
甲、程序方面
壹、按言詞辯論期日，當事人之一造不到場者，得依到場當事人
    之聲請，由其一造辯論而為判決，民事訴訟法第385條第1項
    前段定有明文。
貳、查被告經合法通知，而未於言詞辯論期日到場，且核無民事
    訴訟法第386條各款所列情形，爰依原告之聲請，由其一造
    辯論而為判決。
乙、實體方面
壹、原告主張：
一、被告於民國93年5月8日，向原告承租坐落台中縣豐原市○○
    段第537、第538地號土地，租賃期間自93年5月8日起至96年
    5月7日止，租金為每月新台幣（下同）10,000元，嗣因被告
    以營運狀況不理想而經兩造合意終止系爭合約。然被告仍積
    欠原告租金7萬元，迄未給付，原告自得依系爭租約請求被
    告給付前開租金7萬元。
二、另訴外人張永泉邀同被告為連帶保證人於95年2月20日，向
    原告承租前開第537、第538地號土地，租賃期間自95年2月2
    0日起至97年3月1日止，租金為每月8,000元，於每月2日前
    匯至原告帳戶。而張永泉於95年3月15日即與原告終止系爭
    租賃契約，並返還前開土地。然被告卻於隔日，未經原告之
    同意占用前開土地，原告自得依兩造間前開租約第6條之約
    定，請求被告給付違約金35萬元（自95年4月1日起至95年10
    月31日止）。又被告自95年4月1日起無權占用系爭土地而受
    有相當租金之利益，並致原告受損害，原告自得依不當得利
    之法律關係，請求被告給付自95年4月1日起至95年10月31日
    止之不當得利共7萬元。
三、被告曾委託原告代墊冷凍櫃拆遷組裝工程款23,000元，並約
    定於冷凍櫃拆遷完即返還前開代墊款，而原告亦於95年4月2
    7日依約代墊前開款項，且冷凍櫃已拆遷完成，故被告自應
    依約定返還前開代墊款23,000元。
四、又被告自95年11月1日起至96年4月30日止，無權占用系爭土
    地而受有相當租金之利益，並致原告受損害，原告自得依不
    當得利之法律關係，請求被告給付自95年11月1日起至96年4
    月30日止，按月給付1萬元之違約金；另得依兩造間系爭租
    賃契約約定，請求被告自95年11月1日起至96年4月30日止，
    按月給付5萬元之違約金，則原告共得請求被告自95年11月1
    日起至96年4月30日止，按月給付原告6萬元。
五、並聲明：（一）被告應給付原告513,000元，及自起訴狀繕
    本送達翌日即96年3月30日起至清償日止，按週年利率5%計
    算之利息。（二）被告另應自95年11月1日起至96年4月30日
    止按月給付原告6萬元，及自起訴狀繕本送達翌日即96年3月
    30日起自清償日止，按週年利率5%計算之利息。（三）訴訟
    費用由被告負擔。
貳、被告則未於言詞辯論期日到場，亦未提出書狀為聲明或陳述
    。
參、得心證之理由
一、按承租人應依約定日期，支付租金；債權人基於債之關係，
    得向債務人請求給付，民法第439條、第199條第1項分別著
    有明文。次按債權為對於特定人之權利，債權人只能向債務
    人請求給付，而不能向債務人以外之人請求給付（最高法院
    18年度上字第1898號判例參照）。查：
（一）民事訴訟法第280條第3項規定，當事人對於他造主張之事
      實，已於相當時期受合法之通知，而於言詞辯論期日不到
      場，亦未提出準備書狀爭執者，準用第1項之規定，亦即
      視同自認原告主張之事實。而本件被告既於相當時期經合
      法通知，而未於言詞辯論期日到場，亦未提出書狀作何聲
      明或陳述以為爭執，則依前開說明，自視同自認本件原告
      主張之前開事實；況原告主張之前開被告欠原告租金7萬
      元、代墊款23,000元之事實，業據其提出租賃契約書、戶
      籍謄本為證，自堪信為真實。則原告請求被告給付租金7
      萬元、代墊款23,000元，合計93,000元，自屬有據。
（二）至張永泉於95年3月15日與原告終止系爭租賃契約，並返
      還前開土地後，被告雖於隔日未經原告同意占用前開土地
      然兩造於該期間，並無租賃關係存在，應可認定。則原告
      依兩造間前開租約第6條之約定，請求被告給付違約金35
      萬元（自95年4月1日起至95年10月31日止）；並另依兩造
      間系爭租賃契約約定，請求被告自95年11月1日起至96年4
      月30日止，按月給付5萬元之違約金，自均屬無據。
二、另按無法律上之原因而受利益，致他人受損害者，應返還其
    利益，雖有法律上之原因，而其後已不存在者，亦同，民法
    第179條定有明文。復按無權占有他人之不動產，可能獲得
    相當於租金之利益，為社會通常之觀念；其依不當得利之法
    則請求返還不當得利，以無法律上之原因而受利益，致他人
    受有損害為其要件，故得請求返還之範圍，固應以對方所受
    之利益為度，非以請求人所受損害若干為準，惟請求人請求
    無權占有人返還占有不動產所受之利益時，原則上應以相當
    於該不動產之租金額為限（最高法院94年度台上字第1094號
    判決參照）。查被告自95年4月1日起至95年10月31日止，及
    自95年11月1日起至96年4月30日止無權占用系爭土地而受有
    相當租金之利益，並致原告受損害；暨兩造間系爭租金為每
    月8,000元等事實，依前開民事訴訟法第280條第3項規定與
    說明，自堪信為真實。則原告自得依不當得利之法律關係，
    請求被告給付自95年4月1日起至95年10月31日止之不當得利
    共56,000元，及自95年11月1日起至96年4月30日止，按月給
    付8,000元合計48,000元之不當得利，均屬有據；至超過部
    分之其餘請求，則均屬無據。
三、綜上所述，原告依系爭租約等約定及不當得利之法律關係，
    請求被告給付197,000元【其中93,000元（租金7萬元、代墊
    款23,000元）、56,000元（自95年4月1日起至95年10月31日
    止之不當得利）合計149,000元與自95年11月1日起至96年4
    月30日止，按月給付8,000元合計48,000元之不當得利】暨
    自起訴狀繕本送達翌日即96年3月30日起自清償日止，按週
    年利率5%計算之利息，為有理由，應予准許；至超過部分之
    其餘請求，則均無理由，應予駁回。
丙、訴訟費用負擔之依據：民事訴訟法第79條，判決如主文。
中　　華　　民　　國　　 96　　年　　8　　月　　23　　日
                  民事第三庭    法  官  陳卿和
正本係照原本作成。
如對本判決上訴，須於判決送達後20日內向本院提出上訴狀。
中　　華　　民　　國　 　96　　年　　8　　月　　23　　日
                                書記官  葉泰濃
